ACORDAO-COMPLETO-2343330

ACÓRDÃO 1323/2019 ATA 5/2019 - SEGUNDA CÂMARA

VISTA, relatada e discutida esta tomada de contas especial, instaurada pelo Conselho Nacional de Desenvolvimento Científico e Tecnológico - CNPq contra Vagner Meira Teixeira em razão do descumprimento do dever de prestar contas de recursos federais recebidos por força de Termo de Concessão e Aceitação de Apoio Financeiro a Projeto.
ACORDAM os ministros do Tribunal de Contas da União, reunidos em sessão da 2ª Câmara, ante as razões expostas pela relatora, e com fundamento nos arts. 1º, inciso I, 12, § 3º, 16, inciso III, alínea “b”, 19, caput, 23, inciso III, 26, 28, inciso II, e 57 da Lei 8.443/1992 c/c os arts. 214, inciso III, alínea “a”, 217 e 219, inciso II, do Regimento Interno, em:
9.1. considerar revel, para todos os efeitos, Vagner Meira Teixeira, dando-se prosseguimento ao processo;
9.2. julgar irregulares as contas de Vagner Meira Teixeira;
9.3. condená-lo ao pagamento aos cofres do Conselho Nacional de Desenvolvimento Científico e Tecnológico das quantias abaixo especificadas, atualizadas monetariamente e acrescidas de juros de mora calculados a partir das datas apontadas até a do efetivo recolhimento:
	Valor original 
	Data da ocorrência

	R$ 38.270,00
	30/5/2011

	R$ 29.970,00
	31/10/2011

	R$ 8.300,00
	12/12/2012

	R$ 36.000,00
	6/2/2013

	R$ 48.000,00
	5/3/2013

9.4. aplicar-lhe multa de R$ 25.000,00 (vinte e cinco mil reais) , a ser recolhida aos cofres do Tesouro Nacional, com atualização monetária calculada da data deste acórdão até a do efetivo recolhimento, se este for efetuado após o vencimento do prazo abaixo estipulado;
9.5. fixar prazo de 15 (quinze) dias, a contar da notificação, para comprovação, perante o Tribunal, do recolhimento das dívidas acima imputadas;
9.6. autorizar a cobrança judicial das dívidas, caso não atendida a notificação;
9.7. autorizar o pagamento das dívidas em até 36 (trinta e seis) parcelas mensais consecutivas, caso venha a ser solicitado pelo responsável antes do envio do processo para cobrança judicial;
9.8. fixar o vencimento da primeira parcela em 15 (quinze) dias, a contar do recebimento da notificação, e o das demais a cada 30 (trinta) dias, com incidência dos respectivos encargos legais sobre o valor de cada parcela;
9.9. alertar o responsável de que a inadimplência de qualquer parcela acarretará vencimento antecipado do saldo devedor;
9.10. dar ciência da presente deliberação ao Conselho Nacional de Desenvolvimento Científico e Tecnológico e ao responsável.

Tomada de contas especial instaurada pelo Conselho Nacional de Desenvolvimento Científico e Tecnológico em razão do descumprimento do dever de prestar contas de recursos federais recebidos como auxílio financeiro para execução de projeto.

Segunda Câmara

Conselho Nacional de Desenvolvimento Científico e Tecnológico - CNPq.

3. Interessados/Responsáveis:
3.1. Interessado: Conselho Nacional de Desenvolvimento Científico e Tecnológico - CNPq (CNPJ 33.654.831/0033-13).
3.2. Responsável: Vagner Meira Teixeira (CPF XXX.856.231-XX).

13.1. Ministros presentes: Augusto Nardes (na Presidência), Raimundo Carreiro e Ana Arraes (Relatora).
13.2. Ministro-Substituto convocado: Marcos Bemquerer Costa.
13.3. Ministro-Substituto presente: André Luís de Carvalho.

ANA ARRAES

Adoto como relatório instrução elaborada pela Secretaria de Controle Externo de Tomada de Contas Especial - Secex-TCE, que contou com a anuência dos dirigentes da unidade (peças 22-24) :
“INTRODUÇÃO
	Cuidam os autos de Tomada de Contas Especial instaurada pelo Conselho Nacional de Desenvolvimento Científico e Tecnológico (CNPq) , em desfavor do Sr. Vagner Meira Teixeira (CPF XXX.856.231-XX) , professor/pesquisador do Instituto Federal de Educação, Ciência e Tecnologia de Rondônia até 7/4/2016, em razão do descumprimento do dever de apresentar relatório técnico e prestar contas dos recursos federais recebidos por força do Termo de Concessão e Aceitação de Apoio Financeiro a Projeto vinculado ao Edital MDA/SAF/CNPq 58/2010 – Chamada 1 – Inovação Tecnológica, cujo projeto tinha por título a ‘Assistência Técnica e Extensão Agroecológica em Assentamentos de Reforma Agrária do Território Madeira-Mamoré’.
HISTÓRICO
O Termo de Concessão e Aceitação de Apoio Financeiro a Projeto com vistas ao desenvolvimento do projeto ‘Assistência Técnica e Extensão Agroecológica em Assentamentos de Reforma Agrária do Território Madeira-Mamoré’ foi firmado no valor de R$ 76.540,00, sendo R$ 59.940,00 referente a custeio e R$ 16.600,00 referente a capital (peça 4, p. 1) .
A vigência do instrumento se deu no período de 20/5/2011 a 24/11/2013 (peça 7, p. 3) e o prazo final para prestação de contas extinguiu-se em 23/1/2014 (peças 5, p. 2, e 12, p. 1) . Os recursos federais foram liberados conforme quadro abaixo (peça 12, p. 87-89) :
Tabela 1 – Recursos federais repassados
	Ordem bancária
	Data de emissão
	Valor (R$) 

	2011OB812242
	26/5/2011
	29.970,00

	2011OB812243
	26/5/2011
	8.300,00

	2011OB830199
	27/10/2011
	29.970,00

	2012OB869490
	10/12/2012
	8.300,00

	Total (R$) 
	76.540,00

Além do valor global da concessão, houve o repasse de recursos aos bolsistas participantes do projeto supracitado, sob a coordenação do Sr. Vagner Meira Teixeira, com os seguintes contornos (peças 8, p. 2, e 12, p. 91-142) :
Tabela 2 – Repasses a bolsistas
	Bolsista
	Quant. de meses
	Data do último repasse
	Valor mensal (R$) 
	Valor (R$) 

	Elaine Lima da Fonseca
	12
	5/2/2013
	3.000,00
	36.000,00

	Fábio José das Dores
	12
	4/3/2013
	4.000,00
	48.000,00

	Total (R$) 
	84.000,00

Constatadas as irregularidades e esgotadas as medidas administrativas internas sem a obtenção do ressarcimento do débito causado aos cofres da União, o órgão instaurador, em seu Relatório de Tomada de Contas Especial 10/2017 (peça 7) , com a indicação circunstanciada das providências adotadas pela autoridade administrativa nos instrumentos de repasse em questão, pugnou pela imputação de débito, ao Sr. Vagner Meira Teixeira, na condição de pesquisador, no montante original de R$ 160.540,00, sendo R$ 76.540,00 em razão da não apresentação de prestação de contas financeira e técnica do Termo de Concessão e Aceitação de Apoio Financeiro a Projeto, com vistas ao desenvolvimento do projeto ‘Assistência Técnica e Extensão Agroecológica em Assentamentos de Reforma Agrária do Território Madeira-Mamoré’, e R$ 84.000,00 referentes a não avaliação dos bolsistas vinculados ao projeto.
O Relatório de Auditoria 786/2017 (peça 8) contém a devida manifestação acerca dos quesitos mencionados no art. 4º, inciso V e § 1º, da Instrução Normativa – TCU 71, de 28 de novembro de 2012, tendo concluído aquela instância de controle pela irregularidade das presentes contas, conforme Certificado de Auditoria 786/2017 (peça 9) e Parecer do Dirigente do Órgão de Controle Interno 786/2017 (peça 10) .
Em Pronunciamento Ministerial de peça 11, o Ministro de Estado da Ciência, Tecnologia, Inovações e Comunicações, na forma do art. 52, da Lei 8.443, de 16 de julho de 1992, atesta haver tomado conhecimento das conclusões do Controle Interno acerca da irregularidade das presentes contas.
Uma vez remetidos os autos a este Tribunal para fins de apreciação e julgamento, em sede de instrução preliminar e pronunciamentos perpetrados às peças 17-19, após as considerações técnicas acerca da apuração dos fatos, identificação dos responsáveis e quantificação do dano para fins de ressarcimento, concluiu-se que, de fato, não houve a comprovação da boa e regular aplicação dos recursos recebidos por força do Termo de Concessão e Aceitação de Apoio Financeiro ao Projeto ‘Assistência Técnica e Extensão Agroecológica em Assentamentos de Reforma Agrária do Território Madeira-Mamoré’, em razão da omissão no dever de prestar contas no montante devidamente apurado na fase interna, para fins de citação.
Ademais, o arrolado incorreu em outra impropriedade passível de audiência caracterizada pelo não cumprimento do prazo estipulado, em 23/1/2014, para prestar contas no âmbito do referido ajuste.
Partindo dessa premissa, procedeu-se ao enquadramento do Sr. Vagner Meira Teixeira, para fins de citação e audiência com os elementos que caracterizam a responsabilização na forma configurada na matriz acostada na preliminar de peça 17, p. 6, e transcrita no Apêndice I desta instrução.
Sendo assim, em cumprimento ao pronunciamento de unidade, de 24/7/2018 (peça 19) , foram promovidas a citação e a audiência do Sr. Vagner Meira Teixeira, por meio do Ofício 1566/2018- TCU/SECEX-TCE, de 14/9/2018 (peça 20) , o qual fora devidamente entregue em seu destino em 3/10/2018, nos termos da lei, conforme evidenciado no aviso de recebimento de peça 21.
Não obstante, apesar de devidamente notificado, o arrolado em epígrafe quedou-se silente e, desta forma, não se manifestou quanto às irregularidades a ele apontadas.
EXAME TÉCNICO
Transcorrido o prazo regimental fixado e mantendo-se inerte o aludido responsável, impõe-se que seja considerado revel, dando-se prosseguimento ao processo, com fulcro no art. 12, § 3º, da Lei 8.443, de 16 de julho de 1992.
Nos processos do TCU, a revelia não leva à presunção de que seriam verdadeiras todas as imputações levantadas contra os responsáveis, diferentemente do que ocorre no processo civil, em que a revelia do réu opera a presunção da verdade dos fatos narrados pelo autor. Dessa forma, a avaliação da responsabilidade do agente não pode prescindir da prova existente no processo ou para ele carreada.
Ao não apresentar sua defesa, o Sr. Vagner Meira Teixeira deixou de produzir prova da regular aplicação dos recursos sob suas responsabilidades, em afronta às normas que impõem aos gestores públicos a obrigação legal de, sempre que demandados pelos órgãos de controle, apresentar os documentos que demonstrem a correta utilização das verbas públicas, a exemplo do contido no art. 93 do Decreto-Lei 200/67: ‘Quem quer que utilize dinheiros públicos terá de justificar seu bom e regular emprego na conformidade das leis, regulamentos e normas emanadas das autoridades administrativas competentes.’
Mesmo as alegações de defesa e/ou razões de justificativas não sendo apresentadas, considerando o princípio da verdade real que rege esta Corte, procura-se buscar, em manifestações dos responsáveis na fase interna desta Tomada de Contas Especial, argumentos que possam ser aproveitados em favor deles. No entanto, da mesma forma, o Sr. Vagner Meira Teixeira não se manifestou na fase interna, não havendo, assim, nenhum elemento que possa vir a ser analisado e posteriormente servir para afastar as irregularidades apontadas.
Em se tratando de processo em que a parte interessada não se manifestou acerca das irregularidades imputadas, não há elementos para que se possa efetivamente aferir e reconhecer a ocorrência de boa-fé na conduta da responsável, podendo este Tribunal, desde logo, proferir o julgamento de mérito pela irregularidade das contas, conforme nos termos dos §§ 2º e 6º do art. 202 do Regimento Interno do TCU.
Nesse sentido, são os Acórdão 2064/2011-TCU-Primeira Câmara, da relatoria do Ministro Ubiratan Aguiar; 6.182/2011-TCU-1ª Câmara, da relatoria do Ministro Weber de Oliveira; 4.072/2010-TCU-1ª Câmara, da relatoria do Ministro Valmir Campelo; 1.189/2009-TCU-1ª Câmara, da relatoria do Ministro Marcos Bemquerer e 731/2008-TCU-Plenário, da relatoria do Ministro Aroldo Cedraz, dentre outros.	
Por derradeiro, no que se refere à ocorrência da prescrição da pretensão punitiva, consoante o incidente de uniformização de jurisprudência deliberado no Acórdão 1441/2016-TCU-Plenário, da relatoria do Ministro Benjamin Zymler, aplica-se o prazo prescricional de dez anos previsto no art. 205 do Código Civil vigente, a contar da data de ocorrência do fato tido por irregular.
No presente caso, o último ato irregular foi praticado em 4/3/2013. Já o ato que ordenou a citação e audiência do arrolado ocorreu em 24/7/2018 (peça 11) , antes, portanto, do transcurso de dez anos entre esse ato e os fatos impugnados.
Sendo assim, reconhecida a interrupção do prazo prescricional, conforme preconiza o art. 202, inciso I, do Código Civil vigente, inexiste no presente processo óbice ao exercício da ação punitiva por parte deste Tribunal.
Destarte, o Sr. Vagner Meira Teixeira deve ser considerado revel e suas contas julgadas irregulares, condenando-o ao débito apurado com imposição de multa, ante a alta reprovabilidade da conduta omissa do responsável atentatória à accountability pública.
CONCLUSÃO
Em face da análise promovida, conclui-se que os atos omissivos praticados pelo Sr. Vagner Meira Teixeira configurou dano aos cofres públicos federais, no montante original de R$ 160.540,00, devido a não comprovação da boa e regular aplicação dos recursos recebidos por força do Termo de Concessão e Aceitação de Apoio Financeiro ao Projeto ‘Assistência Técnica e Extensão Agroecológica em Assentamentos de Reforma Agrária do Território Madeira-Mamoré’, em razão da omissão no dever de prestar contas.
Configurada a revelia frente à citação deste Tribunal e inexistindo comprovação da boa e regular aplicação dos recursos transferidos, é medida que se impõe dar seguimento ao processo proferindo o julgamento com os elementos até aqui presentes, nos termos do art. 12, §3º, da Lei 8.443/1992, e art. 202, § 8º, do Regimento Interno desta Corte de Contas.
No tocante à aferição quanto à ocorrência de boa-fé na conduta do responsável, conforme determina o § 2º do art. 202 do Regimento Interno deste Tribunal, em se tratando de processo em que partes interessadas não se manifestaram acerca das irregularidades imputadas, não há elementos para que se possa efetivamente reconhecê-la, podendo esta Corte de Contas, desde logo, proferir julgamento de mérito pela irregularidade das contas, nos termos do § 6º de mesma norma regimental.
Dessa forma, desde já, propõe-se julgar as contas irregulares, com fundamento no art. 16, inciso III, alínea ‘a’, da Lei 8.443/1992, com a aplicação das multas previstas no art. 57 e 58, inciso I, da Lei 8.443/1992, a primeira por conta do débito e a segunda por conta da ausência de justificativa para a não apresentação das contas no prazo devido.
Como as multas acima referidas são mutuamente excludentes (com débito/sem débito) , propõe-se a absorção da segunda pela primeira, bem como informar ao responsável que, em caso de demonstração, em sede de recurso, da boa e regular aplicação dos recursos, elidindo o débito total e, consequentemente, a multa prevista no art. 57 da Lei 8.443/1992, poderá o Tribunal reaplicar a multa prevista no art. 58, inciso I, da mesma lei, antes absorvida pela primeira.
Por oportuno, conforme reportado em instrução preliminar, consulta ao Portal da Transparência na internet demonstrou que o Sr. Vagner Meira Teixeira foi demitido do cargo de professor do Instituto Federal de Educação, Ciência e Tecnologia de Rondônia com efeitos a partir de 7/4/2016 (peça 15) , não havendo que se falar, dessa forma, em desconto da dívida em sua remuneração.
PROPOSTA DE ENCAMINHAMENTO
Diante do exposto, submetem-se os autos à consideração superior, propondo ao Tribunal:
 considerar revel o Sr. Vagner Meira Teixeira (CPF XXX.856.231-XX) , com fundamento no § 3º, art. 12, Lei 8.443, de 16 de julho de 1992, e no art. 202, § 8º, do Regimento Interno desta Corte de Contas;
 com fundamento nos arts. 1º, inciso I, 16, inciso III, alíneas ‘a’ e ‘c’, e § 2º, da Lei 8.443/1992 c/c os arts. 19 e 23, inciso III, da mesma Lei, e com os arts. 1º, inciso I, 209, incisos I e III e § 5º, 210 e 214, inciso III, do Regimento Interno deste Tribunal, que sejam julgadas irregulares as contas do Sr. Vagner Meira Teixeira (CPF XXX.856.231-XX) , professor/pesquisador do Instituto Federal de Educação, Ciência e Tecnologia de Rondônia até 7/4/2016, e condená-lo ao pagamento das quantias a seguir especificadas, com a fixação do prazo de quinze dias, a contar da notificação, para comprovar, perante o Tribunal (art. 214, inciso III, alínea ‘a’, do Regimento Interno) , o recolhimento da dívida aos cofres do Conselho Nacional de Desenvolvimento Científico e Tecnológico, atualizada monetariamente e acrescida dos juros de mora, calculados a partir da data discriminada, até a data do recolhimento, na forma prevista na legislação em vigor;
	Valor original (R$) 
	Data da ocorrência

	38.270,00
	26/5/2011

	29.970,00
	27/10/2011

	8.300,00
	10/12/2012

	36.000,00
	5/2/2013

	48.000,00
	4/3/2013

Valor atualizado até 14/9/2018: R$ 232.099,19
 aplicar ao Sr. Vagner Meira Teixeira (CPF XXX.856.231-XX) , individualmente, a multa prevista no art. 57 da Lei 8.443/1992, c/c o art. 267 do RI/TCU, fixando-lhe o prazo de quinze dias, a contar da notificação, para que comprove, perante o Tribunal (art. 214, inciso III, alínea ‘a’, do Regimento Interno) , o recolhimento da dívida aos cofres do Tesouro Nacional, atualizada monetariamente desde a data do acórdão que vier a ser proferido por este Tribunal até a do efetivo recolhimento, se paga após o vencimento, na forma da legislação em vigor;
 informar ao responsável que em caso de demonstração, em sede de recurso, da boa e regular aplicação dos recursos, elidindo o débito total e, consequentemente, a multa prevista no art. 57 da Lei 8.443/1992, poderá o Tribunal reaplicar a multa prevista no art. 58, inciso I, da mesma lei, antes absorvida pela primeira;
 autorizar, desde logo, nos termos do art. 28, inciso II, da Lei 8.443/1992, a cobrança judicial da dívida caso não atendidas as notificações;
 autorizar o pagamento da dívida do Sr. Vagner Meira Teixeira (CPF XXX.856.231-XX) em até 36 parcelas mensais e consecutivas, nos termos do art. 26 da Lei 8.443/1992 c/c o art. 217 do Regimento Interno, fixando-lhe o prazo de quinze dias, a contar do recebimento da notificação, para comprovar perante o Tribunal o recolhimento da primeira parcela, e de trinta dias, a contar da parcela anterior, para comprovar o recolhimento das demais parcelas, devendo incidir sobre cada valor mensal, atualizado monetariamente, os juros de mora devidos, na forma prevista na legislação em vigor;
 alertar ao responsável que a falta de comprovação do recolhimento de qualquer parcela importará no vencimento antecipado do saldo devedor, nos termos do § 2º do art. 217 do Regimento Interno deste Tribunal;
 enviar cópia do acórdão que vier a ser proferido ao Conselho Nacional de Desenvolvimento Científico e Tecnológico e aos responsáveis, para ciência, informando que a deliberação, acompanhada do relatório e voto que a fundamentarem, estará disponível para consulta no endereço www.tcu.gov.br/acordaos, além de esclarecer que, caso requerido, o TCU poderá fornecer as correspondentes cópias, em mídia impressa, aos interessados e aos responsáveis arrolados nestes autos;
 encaminhar cópia da deliberação, bem como do relatório e do voto que a fundamentarem, ao Procurador-Chefe da Procuradoria da República no Estado de Rondônia, nos termos do § 3º do art. 16 da Lei 8.443/1992 c/c o § 7º do art. 209 do Regimento Interno do TCU, para adoção das medidas que entender cabíveis.’
O Ministério Público junto ao TCU, em parecer da lavra do procurador Júlio Marcelo de Oliveira, anuiu à proposta da unidade instrutiva, mas com reparos:
‘O Ministério Público de Contas manifesta-se, em essência, de acordo com a proposta de encaminhamento formulada pela Secex/TCE (peças 22 a 24) , a fim de que o TCU julgue irregulares as contas do sr. Vagner Meira Teixeira, com fundamento no art. 16, III, ‘a’ e ‘c’, da Lei 8.443/1992, condene-o em débito e lhe aplique a multa do art. 57 da Lei 8.443/1992, em razão da omissão no dever de prestar contas dos recursos do Termo de Concessão e Aceitação de Apoio Financeiro a Projeto vinculado ao Edital MDA/SAF/CNPq 58/2010 (peça 4) .
Cabem, todavia, os seguintes reparos na proposta de encaminhamento apresentada:
a) na primeira alínea ‘b’ da proposta, devem ser corrigidas as datas de referência das parcelas do débito, para que correspondam às datas dos créditos na conta bancária do responsável (peça 12, p. 86) ou às datas dos saques das ordens bancárias no Banco Central (peça 12, pp. 116 e 142) , conforme indicado no quadro abaixo:
	Valor original (R$) 
	Data da ocorrência

	38.270,00
	30/5/2011

	29.970,00
	31/10/2011

	8.300,00
	12/12/2012

	36.000,00
	6/2/2013

	48.000,00
	5/3/2013

b) excluir a primeira alínea ‘d’ da proposta, por se prescindível informar o responsável de possíveis consequências do julgamento de eventual recurso a ser interposto; e
c) na segunda alínea ‘b’ da proposta, excluir a incidência de juros de mora sobre o valor da multa que vier a ser paga de forma parcelada, em atenção ao art. 59 da Lei 8.443/1992.”
É o relatório.

não há.

Procurador Júlio Marcelo de Oliveira.

TOMADA DE CONTAS ESPECIAL. AUXÍLIO FINANCEIRO PARA EXECUÇÃO DE PROJETO DO CNPQ. OMISSÃO NO DEVER DE PRESTAR CONTAS. CITAÇÃO. REVELIA. CONTAS IRREGULARES. DÉBITO. MULTA.

TOMADA DE CONTAS ESPECIAL (TCE)

Secretaria de Controle Externo de Tomada de Contas Especial (Secex-TCE).

Examina-se tomada de contas especial instaurada pelo Conselho Nacional de Desenvolvimento Científico e Tecnológico - CNPq contra Vagner Meira Teixeira em razão do descumprimento do dever de prestar contas dos recursos federais recebidos por força de Termo de Concessão e Aceitação de Apoio Financeiro a Projeto. O valor histórico total recebido pelo responsável foi de R$ 160.540,00, com R$ 76.540,00 referentes ao desenvolvimento do projeto e R$ 84.000,00 atinentes a repasses a bolsistas.
Omisso na fase interna da TCE, Vagner Meira Teixeira foi citado no âmbito do TCU por intermédio do Ofício 1566/2018-TCU/Secex-TCE (peça 20) e permaneceu silente, caracterizando-se a revelia, nos termos do art. 12, §3º, da Lei 8.443/1992.
Nesse contexto, a Secretaria de Controle Externo de Tomada de Contas Especial - Secex-TCE e o Ministério Público junto ao TCU - MPTCU opinaram pela irregularidade das contas, com imputação integral do débito e aplicação de multa.
Com efeito, descumprimento de compromisso assumido por bolsista caracteriza inadimplemento de obrigação ajustada entre as partes que obriga à devolução dos valores repassados, situação essa reiteradamente defendida por esta Corte.
Os valores despendidos pelo CNPq representam investimento em capacitação e formação profissional, e as obrigações assumidas pelos bolsistas têm natureza retributiva em face das condições privilegiadas em que são concedidos tais benefícios pelos órgãos oficiais de fomento à pesquisa científica.
Assim sendo, acompanho os pareceres quanto à irregularidade das contas, condenação em débito do responsável e à aplicação de multa pecuniária.
Por fim, com relação à proposta de encaminhamento dado pela unidade instrutiva, anuo aos ajustes apontados pelo MPTCU.
	Ante o exposto, VOTO por que o Tribunal adote a deliberação que submeto a este Colegiado.
TCU, Sala das Sessões Ministro Luciano Brandão Alves de Souza, em 26 de fevereiro de 2019.
ANA ARRAES 
Relatora